【裁判字號】    96,訴,763
【裁判日期】    970130
【裁判案由】    損害賠償
【裁判全文】
臺灣嘉義地方法院民事判決               96年度訴字第763號
原      告  甲○○
                        弄9號.
被      告  乙○○
上列被告因公共危險等案件，經原告提起刑事附帶民事訴訟請求
損害賠償，經本院刑事庭裁定移送前來，本院於民國97年1月22
日言詞辯論終結，判決如下：
    主  文
被告應給付原告新台幣壹佰壹拾壹萬參仟肆佰捌拾壹元，及自民
國九十六年八月二十三日起至清償日止，按年息百分之五計算之
利息。
原告其餘之訴駁回。
訴訟費用由被告負擔十分之七，餘由原告負擔。
本判決於原告以新台幣參拾捌萬元供擔保後得假執行。
原告其餘假執行之聲請駁回。
    事實及理由
一、原告起訴主張：
（一）被告明知服用酒類後易為酒力所困，辨識力、注意力、反
      應力均不如常，不得駕車。竟於民國96年5月23日凌晨5時
      至6時許間，在嘉義市西區湖內里5鄰湖子內208號飲用米
      酒頭3杯多，已達不能安全駕駛動力交通工具之程度，猶
      執意駕駛車號3679-PL號自用小客車，於同日上午7時許，
      沿嘉義市○區○○路北側由西向東行駛於快車道上，行經
      該路820號前時，本應注意車輛行進時應注意車前狀況，
      隨時採取必要措施，且不得駛入對向車道，以避免發生碰
      撞之危險，而依當時情況亦無不能注意之情形，竟疏未注
      意及此，貿然逆向駛入對向車道，撞擊停放於該路820號
      前，有原告乘坐於上車號LYB-675號之重型機車，致原告
      受有胸部挫傷併左側第五肋骨骨折、左脛骨骨折、左膝挫
      傷併兩處不規則撕裂傷、左踝關節挫傷之傷害。被告經警
      對其檢測試其呼氣酒精濃度每公升1.20毫克，被告犯行業
      經檢察官提起公訴並聲請簡易判決處刑，由鈞院96年度交
      簡上字第68號刑事判決，判處過失傷害有期徒刑四月確定
      。
（二）次按因故意或過失，不法侵害他人之權利者，負損害賠償
      責任。不法侵害他人之身體或健康者，對於被害人因此喪
      失或減少勞動能力或增加生活上之需要時，應負損害賠償
      責任。不法侵害他人之身體或健康，被害人雖非財產上之
      損害，亦得請求賠償相當之金額，民法第184 條第1項前
      段、第193條第1項、第195條第1項分別定有明文，茲就原
      告請求之醫療費用、工作損失、看護費用、減少工作能力
      損失及慰撫金分別臚陳如下：
    1.醫療費用：新台幣（下同）1萬9,804元
      原告於財團法人天主教聖馬爾定醫院（下稱聖馬爾定醫院
      ）住院支出醫療費用1萬9,804元。
    2.工作損失：48萬元
      原告從事包粽子出售工作，每月收入約3萬元，另幫他人
      照顧小孩，每月有1萬元之收入，遭撞後預計1年不能工作
      ，爰請求1年之工作損失48萬元。
    3.看護費用：20萬4,000元
      原告於96年5月23日急診併住院接受左膝傷口縫全手術治
      療，傷口深及肌肉層，於96年6月4日出院，住院共12天，
      醫囑須他人看護3個月併門診追蹤治療，原告由家人看護
      ，合計共102天，以每日2,000元計算，請求看護費用為20
      萬4,000元。
    4.減少工作能力損失：64萬8,596元
      原告遭撞後遺留顯著運動傷害，屬於勞工保險條例殘廢給
      付標準表所訂第7級殘廢，減少勞動能力百分之69.21。原
      告係39年10月18日生，於96年5月23日遭撞時為57歲，算
      至60歲為止，尚有勞動年數3年，扣除1年之休養外，應可
      請求2年之減少工作能力損失，以每月收入4萬元計算，每
      年收入為48萬元，每年減少勞動能力百分之69.21，即每
      年減少33萬2,208元。以霍夫曼計算法扣除中間利息計算2
      年之工作損失為64萬8,596元（332,208×1.952381＝648,
      596）。
    5.精神慰撫金：30萬元
      被告酒後駕車撞傷原告，原告受傷嚴重，身心遭受重創，
      爰請求精神慰撫金30萬元。
（三）並聲明：1.被告應給付原告167萬2,800元整及自附帶民事
      訴訟起訴狀繕本送達翌日起至清償日止按年息百分之5計
      算之利息。2.原告願供擔保請准宣告假執行。
二、被告則以：被告每月薪資不多，原告之要求過高，請求駁回
    原告之訴等語置辯。
三、本院之判斷：
（一）原告主張被告服用酒類後已達不能安全駕駛動力交通工具
      之程度，仍於上開時地駕駛車號3679-PL號自用小客車貿
      然逆向駛入對向車道，撞擊停放於該路820號前，有原告
      乘坐於上車號LYB-675號之重型機車，致原告受有胸部挫
      傷併左側第五肋骨骨折、左脛骨骨折、左膝挫傷併兩處不
      規則撕裂傷、左踝關節挫傷之傷害，被告上開過失傷害之
      行為嗣經本院96年度嘉交簡上字第68號刑事判決過失傷害
      罪確定，上開各情，有本院96年度嘉交簡上字第68號刑事
      判決、聖馬爾定醫院96年12月28日（96）惠醫字第1623號
      函附卷為證（見本院卷第6、38頁），是原告主張被告有
      過失不法侵害原告權利，應係可採。
（二）按因故意或過失，不法侵害他人之權利者，負損害賠償責
      任；不法侵害他人之身體或健康者，對於被害人因此喪失
      或減少勞動能力或增加生活上之需要時，應負損害賠償責
      任；不法侵害他人之身體、健康、名譽或自由者，被害人
      雖非財產上之損害，亦得請求賠償相當之金額；民法第18
      4條第1項前段、第193條第1項、第195條分別定有明文被
      告因過失不法侵害原告之權利致其受損害，依上開民法規
      定，被告即應負損害賠償責任，爰就原告主張損害項目及
      金額分別審酌如下：
    1.醫療費用部分：
      原告主張於聖馬爾定醫院住院支出醫療費用1萬9,804元，
      並提出收據為證，被告亦不爭執，是原告此部分請求，應
      予准許。
    2.工作損失：
      原告主張每月薪資4萬元，遭撞後預計1年不能工作，工作
      損失48萬元，被告於本院97年1月22日言詞辯論期日表示
      同意原告該部分請求（見本院卷第46頁），是原告此部分
      請求，應予准許。
   3.看護費用：
     原告主張需人看護期間合計共102天，每日以2,000元計算
     ，看護費用為20萬4,000元。被告於本院97年1月22日言詞
     辯論期日表示同意原告該部分請求（見本院卷第47頁），
     是原告此部分請求，應予准許。
   4.減少工作能力損失：
   (1)按「又民法第一百九十三條第一項所謂減少勞動能力，乃
      指職業上工作能力一部之滅失而言，故審核被害人減少勞
      動能力之程度時，自應斟酌被害人之職業、智能、年齡、
      身體或健康狀態等各種因素。審酌被上訴人之專業、現任
      職狀況、工作性質及鑑定結果，認其減少勞動能力之程度
      為百分之二十三．０七。被上訴人於事故發生前，依其原
      有專業及所任職務，月薪為三萬二千九百五十元，為兩造
      所不爭執，即年薪為三十九萬五千四百元，參以上開勞動
      能力減損之程度所審酌者為被上訴人之專業並就職現況等
      情，自得作為計算減少勞動能力之基準。」最高法院95年
      度台上983號判決要旨參照。
   (2)經查，原告因因本件事故受有胸部挫傷併左側第五肋骨骨
      折、左脛骨骨折、左膝挫傷併兩處不規則撕裂傷、左踝關
      節挫傷之傷害，並經聖馬爾定醫院診查後，符合「勞工保
      險殘廢給付標準表」殘障13等級，96年12月28日（96）惠
      醫字第1623號函在卷足稽（見本院卷第38頁），堪認原告
      已相當於勞工促險條例第53條所附勞保殘廢給付標準表殘
      廢13等級之情形。參照各殘廢等級喪失及減少勞動能力比
      率表（曾隆興著現代損害賠償法論第220至259頁），認定
      原告喪失之勞動能力比例應為百分之23.07。原告於事故
      發生前，依其原有所任職務，月薪為4萬元，此為被告所
      不爭執（見本院卷第46頁），參以上開勞動能力喪失之程
      度所審酌者為原告就職現況等情，自得作為計算減少勞動
      能力之基準。查原告係39年10月18日生，依勞動基準法第
      54 條第1項第1款規定，勞工之強制退休年齡為60歲即99
      年10月17日，自事故發生日之次年起即97年5月22日算至
      60 歲退休，尚可工作2年5月，以年薪為48萬元計算，依
      霍夫曼計算法扣除中間利息，原告所得請求減少勞動能力
      之損失為25萬6,467元【其計算式為：[110736*1.0000000
      0（此為應受扶養2年之霍夫曼係數）+110736*0.4*（2.00
      000000-0.00000000）]=256467（小數點以下四捨五入）
       】。原告請求25萬6,467元範圍內應予准許，逾此範圍，
      應予駁回。
   5.精神慰撫金
   (1)按不法侵害他人之身體、健康、名譽、自由、信用、隱私
      、貞操，或不法侵害其他人格法益而情節重大者，被害人
      雖非財產上之損害，亦得請求賠償相當之金額，民法第19
      5條第1項定有明文。又非財產上損害之慰藉金數額，究竟
      若干為適當，應斟酌兩造身分、地位及經濟狀況，俾為審
      判之依據。換言之，應就兩造之身分、職業、教育程度、
      財產及經濟狀況究竟如何？以為判決之依據。是非財產上
      損害賠償之酌定，係事實審法院依職權所作之判斷，苟其
      判斷並無違背法令，即非當事人所得爭多論寡（最高法院
      70年度台上字第3000號判決意旨參照）。
   (2)原告因被告上開過失傷害行為，致原告目前遺有大腿四頭
      肌萎縮、肌肉無力等機能性障礙現象（見本院卷第38頁）
      ，堪認受有精神上之痛苦。本院斟酌被告名下無不動產，
      每月薪資二萬多，學歷國中；原告名下有汽車2輛，無不
      動產，國小補校畢（本院卷第12至14頁、47頁）等兩造身
      分、地位、經濟能力實際情況，認為原告請求20萬元，應
      屬合理，逾此數額之請求，不應准許，應予駁回。
   6.綜上，原告得請求被告賠償之金額應為116萬271元（1萬9,
     804元＋48萬元＋20萬4,000元＋25萬6,467元＋20萬元＝11
     6萬271元）。
（三）再按強制汽車責任保險法第32條規定，保險人依本法規定
      所為之保險給付，視為被保險人損害賠償金額之一部分；
      被保險人受賠償請求時，得扣除之。經查，原告已受領強
      制汽車責任保險理賠金4萬6,790元，有強制險已決賠案查
      詢單在卷足稽（本院卷第49頁），則扣除所領取之強制保
      險理賠償金後，原告得向被告請求之金額為111萬3,481元
      （116萬271元－4萬6,790元＝111萬3,481元）。
四、從而，原告依侵權行為之法律關係，於原告請求被告賠償之
    金額在111萬3,481元，及自起訴狀繕本送達翌日即96年8月2
    3日起至清償日止，按年息百分之5計算之利息範圍內，為有
    理由，應予准許，逾此範圍之請求，為無理由，應予駁回。
    准許部分，原告陳明願供擔保請准宣告假執行，核無不合，
    爰酌定相當金額准許之，駁回部分，假執行之聲請失所依附
    ，併予駁回。
五、本件事證已臻明確，兩造其餘攻擊防禦方法核與判決結果不
    生影響，爰不逐一論述，並此指明。
六、據上論結，本件原告之訴為一部有理由，一部無理由，依民
    事訴訟法、79條、第390條第2項，判決如主文。
中    華    民    國    97    年    1     月    30    日
                  民事第一庭法  官  吳芝瑛
如對本判決上訴須於判決送達後20日內向本院提出上訴狀。
以上正本證明與原本無異。
中    華    民    國    97    年    1     月    30    日
                            書記官  馮澤文


司法院資訊處製作；財團法人民間司法改革基金會備份。
